臺灣臺南地方法院臺南簡易庭民事判決
110年度南簡字第489號
原      告  陳春求即聯華數位影印店

訴訟代理人  陳貝虹  
被      告  陳文祺  
訴訟代理人  黃溫信律師
上列被告因誹謗案件（本院109年度簡字第3573號），原告提起
刑事附帶民事訴訟請求損害賠償（本院109 年度附民字第457號
），經本院刑事庭裁定移送前來，本院於民國110年7月27日言詞
辯論終結，判決如下：
    主    文
原告之訴及假執行之聲請均駁回。
訴訟費用由原告負擔。
    事實及理由
一、原告主張：
　㈠被告意圖散布於眾，基於誹謗他人名譽之犯意，於民國(下同
    )108 年10月29日凌晨0 時48分許，在其臺南市○○區○○街00
    號住處，透過網際網路連結至不特定多數人得共見共聞之「Dc
    ard」社群網站「南臺科技大學」版，借用不知情之訴外人
    陳建綸（即被告之子）之帳號，發表文章名稱為「南台街無
    德店家（冠華影印中心）」、內容為「就在稍早晚間，位於
    海威旁邊的冠華影印中心，目擊了我們學校同仁備受欺負，
    那位同學將機車暫停於店家門口，之後店家卻將自己轎車停
    在此同學機車後方試圖阻擋，學生告知是否能幫忙移個車子
    ，店家卻不要理會，最後動用警力卻還是咄咄逼人」、「這
    樣的店家能在南台街生存嗎？請各位一起發揮力量抵制這家
    無良無德的影印店」、「幫忙轉發此文章幫幫這位同學」等
    未經查證之不實內容（下稱系爭發文），足以貶損「聯華數
    位影印店」（營業名稱：冠華影印中心）之商譽及社會評價
    。上情業經臺灣臺南地方檢察署（下稱臺南地檢署）檢察官
    提起公訴。
　㈡被告並未在事發現場，只因誤認即在社群網站發文，指控冠
    華影印中心與負責人（即原告）道德有嚴重缺失之言詞（因
    剖文時間為深夜，定是影射負責人），雖其嗣已將系爭發文
    刪除，但該發文業經轉發至網路上供不特人得以閱覽，且網
    路無遠弗屆，只要輸入關鍵子仍可查得。因冠華影印中心有
    多家分店，深受部落客喜愛及網路推薦，與公益團體亦有合
    作，原告辛苦累積之商譽，竟在一夜之間遭被告摧毁，致生
    營收折損，且原告為臺南科技大學校友，與該校老師合作關
    係良好，更常小額贊助學弟妹各項活動，在業界風評良好，
    並擔任臺南市影印商業同業公會常務理事長，被告所為亦使
    原告之名譽終身受損。是依民法第18條、第19條、第184條
    第1項前段、第195條、第213條、第214條、第215條等規定
    ，請求被告應賠償原告商譽、名譽及信用所受損害新臺幣（
    下同）323萬元（包含冠華影印中心商譽精神慰撫金100萬元
    、原告名譽受損精神慰撫金145萬元、南台店營收折損65萬
    及成大店營收折損13萬元），並應登報道歉等回復名譽之行
    為。
　㈢並聲明：
　1.被告應給付原告323萬元，及自起訴狀繕本送達翌日起到清
    償日止，按年息5%計算之利息。
　2.被告應將系爭發文及轉發網頁予以移除，回復至原始未發文
    前之狀態。
　3.被告日後不得再以言詞、電話、書面、剖文、網頁等任何方
    式，指摘或傳述不實在之傷害原告之情事。
　4.被告應在中國時報、自由時報、聯合報、蘋果日報等四大報
    ，以46號字體半版篇幅在A版全國版面頭版刊登道歉啟事各1
    日。
　5.第1項之請求，請准原告供擔保得為假執行。　
二、被告答辯：　　
　㈠被告雖有為系爭發文，並因此經本院109年度簡字第3573號刑
    事簡易判決，依誹謗罪判處拘役20日，但原告之名譽是否因
    此受有損害，仍應由原告負舉證責任。又原告請求賠償之32
    3萬元，關於冠華影印中心之商譽精神慰撫金100萬元部分，
    因該店係獨資商號，而獨資商號本身並無心靈感受及知覺作
    用，自無感受精神上痛苦之可言，是獨資商號無從請求非財
    產上之損害。原告另請求其名譽受損之精神慰撫金145萬元
    部分，因系爭發文内容僅提及「店家」（指冠華影印中心）
    ，並未述及擋車之人，更未直接寫出原告之名字，原告主張
    其名譽終身受損云云，顯屬無據。至原告請求南台店營收折
    損65萬元及成大店營收折損13萬元部分，原告並未證明其間
    之因果關係，且營業額下跌之原因多端，尚難認與被告之發
    文具有相當因果關係。
　㈡又原告併請求被告應登報道歉部分，因被告於事發後旋即將
    原始發文及連結刪除，原告雖陳稱仍可看見部分内容，然依
    其起訴狀附件二之GOOGLE搜尋結果，系爭發文已位於第4頁
    ，顯示已為一般人所不易看見，倘若再令被告刊登道歉啟事
    ，反使原不知悉此事之人，或已淡忘之人再得悉此事，故應
    無必要。再於本件審理期間，被告於GOOGLE網站已搜尋不到
    系爭發文，是原告另請求被告應將系爭發文及轉發網頁予以
    移除，亦無必要。
　㈢並聲明：原告之訴及假執行之聲請均駁回。
三、本院之判斷：
　㈠經查，原告主張：被告於108 年10月29日凌晨0 時48分許，
    在「Dcard」社群網站「南臺科技大學」版登載系爭發文，
    因屬未經查證之不實內容，前經臺南地檢署檢察官提起公訴
    後，業由本院以109年度簡字第3573號刑事簡易判決，依誹
    謗罪判處拘役20日及得易科罰金確定等情，為被告所不爭執
    ，並有上開判決及刑事卷宗可稽，固堪認定。惟原告主張其
    因被告之系爭發文，商譽、名譽及信用受損，請求被告賠償
    冠華影印中心商譽受損之精神慰撫金100萬元、原告名譽受
    損之精神慰撫金145萬元、南台店營業收入折損65萬及成大
    店營業收入折損13萬元等共計323萬元，則為被告所爭執。
    是本件應審究原告是否因被告之系爭發文，而受有上開損害
    。
　㈡按因故意或過失，不法侵害他人之權利者，負損害賠償責任
    。不法侵害他人之身體、健康、名譽、自由、信用、隱私、
    貞操，或不法侵害其他人格法益而情節重大者，被害人雖非
    財產上之損害，亦得請求賠償相當之金額。固分據民法第18
    4條第1項前段及第195條第1項前段所規定。惟民法侵權行為
    之成立，除須行為人因故意過失不法侵害他人權利外，尚須
    行為人之不法行為與損害間有因果關係，始能成立，而主張
    侵權行為損害賠償請求權之人，對於侵權行為之成立要件應
    負舉證責任（最高法院100年度台上字第328號、100 年度台
    上字第1189號、100年度台上字第1903號判決意旨參照）。
    因此，原告主張其因被告之系爭發文，致受有上開損害之情
    ，既為被告所否認，原告自應就其有損害之發生，及該損害
    與被告之發文行為具有因果關係，負證明之責。
  ㈢茲就原告請求之下列損害准許與否，分述如下：
　1.冠華影印中心商譽受損之精神慰撫金100萬元部分：查被告
    系爭發文所指之冠華影印中心（登記名稱為「聯華數位影印
    店」，位於臺南市○○區○○街00巷0號1樓），乃係原告獨資經
    營之商號，此有商業登記抄本可稽（見附民卷第14頁）。而
    獨資商號本身並無心靈感受及知覺作用，自無感受精神上痛
    苦之可言，是獨資商號縱其商譽受貶損致影響營業額，亦屬
    財產上之損害，自無依民法第195條第1項規定請求精神慰撫
    金之餘地（最高法院62年度台上字第2806號判例意旨參照)
    。故原告請求被告賠償冠華影印中心商譽受損之精神慰撫金
    100萬元，即屬無據，不應准許。
　2.原告名譽受損之精神慰撫金145萬元部分：查冠華影印中心
    為該店之營業名稱，商業登記名稱為「聯華數位影印店」，
    已如前述；原告雖為該店之登記負責人，然實際負責經營人
    （店長）乃原告之訴訟代理人陳貝虹，亦據其所陳明（見訴
    卷第200頁），顯示原告並非該店之實際經營人。而觀之被
    告系爭發文內容，僅泛言「店家」，既未具體指明為何人，
    原告亦非該店之實際經營人，一般瀏覽者更無從自該發文而
    得知登記負責人為何人，是原告主張其因系爭發文而受有名
    譽損害云云，亦無可採。
　3.南台店及成大店營業收入各折損65萬及13萬元部分：原告主
    張南台店（即冠華影印中心）受有營業損失65萬元之情詞，
    並未提出受有該營業損失及與被告之系爭發文具有因果關係
    之證明，尚無從憑採。至其另主張成大店營業收入折損13萬
    元部分，因系爭發文內容並未提及其他分店，更難認有何關
    聯，自亦無可採。
　㈣再按名譽被侵害者，得請求回復名譽之適當處分，固據民法
    第195條第1項所規定，惟所謂回復名譽之適當處分，須依實
    際加害之情形及被害人之身分、地位、職業、被害之程度，
    以為酌定之標準，縱有道歉之必要，亦必其方式及內容適當
    而後可。查本件被告於「Dcard」社群網站登載系爭發文，
    雖足以貶損冠華影印中心之商譽，惟原告請求被告應於中國
    時報、自由時報、聯合報、蘋果日報等四大報刊登道歉啟事
    ，顯然與被告係在社群網站發文之侵害行為不合，自非適當
    。審酌被告於事後已移除系爭發文，此為原告所自陳，且被
    告於本件審理期間以「冠華影印中心-南台店」搜尋之網路
    資料（南簡卷第63-81），亦已無系爭發文可供點閱。原告
    雖陳稱至今仍可在網路上搜尋到相關內容，並提出110年7月
    26日GOOGLE網站搜尋「冠華影印店無良無德影印店」資料（
    見南簡卷第61頁），標題「南臺影印店-軟體兄弟」中尚有
    「請各位一起發揮力量抵制這家無良無德的影印店」等文字
    ，然點閱該篇內容，實已無系爭發文之內容（見南簡卷第99
    頁），足認系爭發文已為一般人所無法看見，倘若再令被告
    刊登道歉啟事，反使原不知悉此事之人，或已淡忘之人再得
    悉此事，故應無必要。是原告請求被告應於上開報紙刊登道
    歉啟事，並請求被告應將系爭發文及轉發網頁予以移除，暨
    不得再有任何指摘或傳述不實侵害原告之情事等事項，尚非
    適當，亦無必要，均不予准許。
四、綜上所述，原告依侵權行為法律關係，請求被告應給付原告
    323萬元及法定遲延利息，並請求被告應刊登道歉啟事、移
    除系爭發文、不得再有任何指摘或傳述不實侵害原告之情事
    等事項，均無理由，應予駁回。又原告之訴既經駁回，其假
    執行之聲請亦失所附麗，應併予駁回。
五、本件事證已臻明確，兩造其餘攻擊防禦方法及所提證據，經
    本院審酌後，核與本件判決結果均不生影響，爰不另一一論
    述，併予敘明。 
六、訴訟費用負擔依據：民事訴訟法第78條。　　　　
中　　華　　民　　國　　110 　年　　8 　　月　　31　　日
                  臺南簡易庭  法  官  陳淑卿 
以上正本係照原本作成。
如不服本判決，應於送達後20日內，向本院提出上訴狀並表明上
訴理由，如於本判決宣示後送達前提起上訴者，應於判決送達後
20日內補提上訴理由書（須附繕本）。如委任律師提起上訴者，
應一併繳納上訴審裁判費。
中　　華　　民　　國　　110 　年　　9 　　月　　3 　　日
                              書記官  謝璧卉